【裁判字號】    89,簡上,424
【裁判日期】    891229
【裁判案由】    給付票款
【裁判全文】
臺灣臺中地方法院民事判決  八十九年度簡上字第四二四號
    上  訴  人  乙○○
    被上訴人    丙○○
    訴訟代理人  甲○○
右當事人間請求給付票款事件，上訴人對於中華民國八十九年七月二十六日本院台中
簡易庭八十九年度中簡字第一五三二號第一審判決提起上訴，本院判決如左：
    主      文
上訴駁回。
第二審訴訟費用由上訴人負擔。
    事      實
甲、上訴人方面：
  一、聲明：
  （一）原判決廢棄。
  （二）被上訴人在第一審之訴及假執行之聲請均駁回。
  （三）第一、二審訴訟費用均由被上訴人負擔。
  二、陳述：除與原審判決相同茲予引用外，另補稱：
  （一）本件原審判決意旨略以：「被上訴人（即原告）丙○○主張執有上訴人（即
        被告）乙○○所簽發如附表所示以台中商業銀行為付款人之支票三紙，詎屆
        期經向付款人為付款之提示竟遭退票，追索無效等事實，業據提出與所述相
        符之原支票及退票理由單等各三紙為證」，然查系爭支票固為上訴人所簽發
        用以向被上訴人借款，然於原審中上訴人對被上訴人所主張之事實另以書狀
        辯稱，與訴外人即被上訴人之訴訟代理人甲○○情商之結果，已由上訴人另
        行簽發同面額之本票處理本件支票債務，且甲○○並於當場保證一定收回系
        爭支票，是以本件支票債務顯因上訴人另簽發一紙面額為新台幣（下同）三
        百七十六萬元之本票債權而歸於消滅，被上訴人之請求顯無理由。
  （二）甲○○雖自陳收受上訴人所簽發之本票，卻堅稱該紙同面額之本票只是保證
        票，然其卻又將該紙本票交由全弘財物公司，該公司負責董事賴世湧、負責
        經理程鴻隆收受該紙本票之後，遂時常帶人至上訴人在台中市○○路○段一
        四五號經營之理髮廳內逼討該紙三百七十六萬元之本票債務，並不定時打電
        話騷擾威脅，至上訴人心生恐懼，上訴人經營之理髮廳亦無法繼續經營，以
        致上訴人毫無收入無法還債。上訴人因曾遭受被上訴人之妻及全弘財物公司
        之人員恐嚇，致未於原審法院言詞辯論期日到庭。
  三、證據：除援用原審證據方法外，並聲請訊問證人賴世湧、程鴻隆。
乙、被上訴人方面：
  一、聲明：駁回上訴。
  二、陳述：與原審判決書所載者相同茲予引用外，補稱：該本票係保證之用，並非
      代替支票，上訴人借款部分尚未清償，並無應退還系爭支票可言。
  三、證據：援用原審證據方法。
    理      由
一、本件被上訴人起訴主張執有上訴人所簽發如原審判決附表所示之支票三紙，詎該
    支票屆期提示，竟遭拒絕往來戶為理由而退票，屢經催討均無效，爰本於票據之
    法律關係，請求上訴人給付票款三十八萬元。上訴人則以：上開支票退票後其已
    另行簽發金額三百七十六萬元之本票，交由甲○○處理本件債務，且甲○○並當
    場保證一定收回系爭支票，是以本件支票債務顯因上訴人另簽發一紙本票而歸於
    消滅等語資為抗辯。
二、被上訴人主張其執有上訴人所簽發如原審判決附表所示之支票三紙，詎屆期向付
    款人為付款之提示竟遭退票不獲支付之事實，業據被上訴人於原審提出與所述相
    符之原支票及退票理由單各三件為證，且為上訴人所自認，而上訴人於支票退票
    後，曾簽發一紙面額為三百七十六萬元之本票，交與甲○○處理等情，亦為兩造
    所不爭執，是此部分之事實堪信為真實。惟查本件票據關係，係存於上訴人與被
    上訴人之間，上訴人自不得以其與第三人即被上訴人之訴訟代理人甲○○所存在
    的事由，對抗被上訴人。況且，上訴人自承其簽發系爭支票三張，經由甲○○背
    書向被上訴人借款，而被上訴人陳稱系爭支票退票後，上訴人簽發上開三百七十
    六萬元之本票，係供保證之用。換言之，甲○○於支票退票後要求上訴人簽發本
    票擔保，所擔保者乃甲○○所負之背書人責任，此與甲○○所稱：「借款部分上
    訴人尚未清償，不可能拿到本票就還支票」等語相符，足證上訴人與甲○○間並
    無以本票之交付清償支票債務之合意，是上訴人辯稱本件因上訴人另簽發三百七
    十六萬元之本票一紙予甲○○，被上訴人對於上訴人之支票債權即歸於消滅，並
    無可取。從而，被上訴人本於票據之法律關係請求上訴人給付票款，為有理由，
    應予准許。原審判命上訴人如數給付，並依職權宣告假執行，於法並無不合。上
    訴意旨指摘原判決不當，求予廢棄改判，為無理由，應予駁回其上訴。
三、上訴人另聲請本院訊問證人賴世湧、程鴻隆部分，除未提供該二人之年籍、住址
    等相關資料外，且依上訴人所述事實觀之，所涉為甲○○收受上訴人簽發之本票
    後，交予該二人催討本票債務等情，核與本件支票債權無關，故無調查必要，附
    此敘明。
四、據上論結，本件上訴為無理由，依民事訴訟法第四百三十六條之一第三項、第四
    項、第四百四十九條第一項、第七十八條，判決如主文。
中      華      民      國    八十九    年     十二     月    二十九    日
                                臺灣臺中地方法院民事第四庭
~B審判長法官  王      銘
~B法      官  陳  文  燦
~B法      官  王  邁  揚
右為正本係照原本作成
不得上訴
中      華      民      國    八十九    年     十二     月    二十九    日
~B法院書記官


司法院資訊處製作；財團法人民間司法改革基金會備份。
